臺灣臺中地方法院民事判決　100年度訴字第1841號
原　　　告　巨兆開發有限公司
法定代理人　李駿偉
訴訟代理人　廖健智律師
被　　　告　賴美伶
訴訟代理人　林輝明律師
　　　　　　陳振吉律師
被　　　告　林○成民國81年.
法定代理人　林世明
　　　　　　陳秀鳳
被　　　告　王洛揚
上列當事人間刑事附帶民事訴訟請求損害賠償事件，由本院刑事
庭裁定移送前來（100年度附民字第122號），本院於民國100年9
月13日言詞辯論終結，判決如下：
    主    文
被告應連帶給付原告新臺幣佰伍拾萬元，以及被告賴美伶自
民國一百年五月十日起、被告林○成自民國一百年七月二十七日
起、被告王洛揚自民國一百年八月二日起，均至清償日止，按週
年利率百分之五計算之利息。
原告其餘之訴駁回。
本判決原告勝訴部分，於原告以新臺幣壹佰貳拾萬元供擔保後，
得假執行；但被告賴美伶、林○成如以新臺幣佰伍拾萬元為
原告預供擔保，得免為假執行。
原告其餘假執行之聲請駁回。
    事實及理由
壹、程序部分：
    被告王洛揚經合法通知，未於言詞辯論期日到庭，核無民事
    訴訟法第386條各款所列情形，爰依原告之聲請，由其一造
    辯論而為判決，合先敘明。
貳、實體部分：
一、原告方面：
    原告主張被告賴美伶自民國97年1月21日起至98年8月6日止
    受雇原告擔任採購、倉管及發外包（即將採購所得之半成品
    寄送予加工廠商製成成品）等工作。被告王洛揚為被告賴美
    伶之男友，自行在台中市○○區○○路396巷2號經營「馬克
    史丹設計工坊」，雇用林○成（81年7月2日出生，姓名、年
    籍詳卷，下同）為員工，並曾承作原告發包之自行車零件加
    工。被告三人竟共同意圖為自己不法所有而侵占原告所有之
    貨品，由被告賴美伶利用負責發外包之機會，分別於附表所
    示日期，在其業務上所職掌之貨運託運明細表上登載不實之
    收貨人名稱、地址後，將原告所有如附表所示之物品交予不
    知情之貨運公司，託運至「馬克史丹設計工坊」或其他被告
    王洛揚指定之處所，由被告林○成等人簽收後轉交予被告王
    洛揚，將原告所有如附表所示之物品侵占入己，致原告受有
    損害。嗣原告與被告賴美伶協議，附表編號2至15以及編號
    17至22等物品之價值為新臺幣（下同）509萬元，並由被告
    賴美伶先行賠償150萬元後，日後再清償其餘之359萬元，並
    應協助原告查明贓物及贓款流向，如因該和解書及被告賴美
    伶犯罪行為涉訟時（包括民、刑事訴訟及非訟），原告所支
    出之一切費用（包括律師費）均應由被告賴美伶負擔。另原
    告事後發現被告又侵占如附表編號1及編號16之物品，編號1
    之物品為60才紙箱包裝之物品，相當於10個裝運自行車大型
    車架紙箱，其價值約100萬元；而編號16則為4才紙箱包裝之
    物品，約可裝入5萬元物品。綜上，被告陸續侵占原告所有
    貨品，致使原告受有638萬5千元（計算式：509萬+24萬5千
    +100萬+5萬=638萬5千元），扣除被告賴美伶已清償之150萬
    元後，被告應連帶賠償原告488萬5千元（計算式：638萬5千
    元-150萬元=488萬5千元）等語。並聲明：被告應連帶給付
    原告488萬5千元，及自起訴狀繕本送達翌日即被告賴美伶自
    100年5月10日、被告林○成自100年7月27日、被告王洛揚自
    100年8月2日起，均至清償日止按週年利率5%計算之利息；
    以及陳明願供擔保聲請宣告假執行。
二、被告方面：
  (一)被告賴美伶辯稱：伊先前已於99年8月11日與原告訂立協議
    書，由被告賴美伶賠償原告侵占財物之損失150萬元，並先
    行給付60萬元，約定其餘90萬元於98年9月30日給付，嗣被
    告賴美伶於98年9月30日清償其餘90萬元時，原告卻又拿出
    一張清單，指其經清點庫存後所受損失不只150萬元，並連
    同被告賴美伶先前積欠原告之借款3萬元、要求被告賴美伶
    返還所領取之年終獎金3萬元等，合計要求將和解金提高至5
    09萬元，兩造因此在98年9月30日另簽訂一和解書，並承諾
    簽訂和解書後將不再追究被告賴美伶之刑事責任，詎原告事
    後仍追訴被告賴美伶侵占罪責，顯然，原告當初以「保證對
    被告賴美伶不予追究及提起刑事告訴」之詐欺手段及不實之
    事，藉此使被告陷於錯誤而與之簽訂和解書，爰撤銷和解契
    約之意思表示。另外，附表編號1及16等物品，應仍在原來
    之和解意思範圍內，而非原告在和解範圍外另受有損害，且
    被告否認附表編號1、16之物品價值各為100萬元、5萬元等
    情，此部分應由原告負舉證責任等語。並聲明：原告之訴駁
    回，如受不利之判決，被告願供擔保免為假執行。
  (二)被告林○成辯稱伊目前無力清償，且法定代理人陳秀鳳所有
    之房屋已被假扣押，無法代被告林○成清償債務等語。並聲
    明：原告之訴駁回；如受不利之判決，被告願供擔保免為假
    執行。
  (三)被告王洛揚則未於言詞辯論期日到庭，亦未提出書狀作何聲
    明或陳述。
三、本院協同原告、被告賴美伶、林○成於100年9月13日協議本
    件爭執、不爭執事項如下（本院卷第95至96頁筆錄參照）：
  (一)兩造同意下列事實為真正，法院得逕採為判決之基礎：
    1.本院100年度訴字第428號刑事判決書所認定之犯罪事實（
      包括附表）均實在。
    2.原告曾先後於98年8月11日、98年9月30日，與被告賴美伶
      簽訂如被證二、三所示之協議書、和解書（見本院卷第48
      、49頁）。
    3.原告與被告賴美伶在98年9月30日簽訂之和解書，其內所
      約定之509萬元，係包括雙方協商之侵占物品價值、以及
      賴美伶積欠原告之借款3萬元、原告要回的年終獎金3萬元
      等三項目。
    4.被告賴美伶事後曾於99年9月3日、99年9月25日寄發如原
      證五所示之二份存證信函（見本院卷第58至60頁、62至64
      頁）予原告，並均經原告收受在案。
    5.被告應依侵權行為法律關係，連帶賠償原告如附表（同本
      院100年度訴字第428號刑事判決書附表）所示物品之損失
      （但兩造對於該等物品之價值如何，有所爭執）。
  (二)本件爭執要點在於：
    1.附表（同本院100年度訴字第428號刑事判決書附表）所示
      物品，其價值如何？究為509萬元？或如原告主張：附表
      編號2至15以及附表編號17至22等物品合計為509萬元，另
      附表編號1為100萬元、附表編號16為5萬元？抑或其他適
      當金額？
    2.原告提起刑事附帶民事訴訟，依據原告與被告賴美伶之和
      解契約關係，請求被告連帶給付律師費用24萬5千元，合
      法與否？
四、茲就上述兩造爭執要點，說明本院得心證之理由如下：
  (一)經查被告共同侵占原告所有如附表所示之物品，為原告與被
    告賴美伶、林○成所不爭執，而被告王洛揚對於原告上開主
    張事項，已於相當期間內受合法之通知，仍於言詞辯論期日
    不到庭，亦未提出書狀加以爭執，依民事訴訟法第280條第3
    項準用同條第1項之規定，視同自認，堪認原告上開主張屬
    實。又兩造對於如附表所示物品之價值如何有所爭執，本院
    審酌被告侵占原告所有如附表所示之物品事發後，被告賴美
    伶與原告在98年9月30日簽訂和解書時，雙方約定被告賴美
    伶應賠償原告之金額為509萬元，又該509萬元包括雙方協商
    侵占物品之價值、以及賴美伶積欠原告之借款3萬元、原告
    要回的年終獎金3萬元等三項目在內，為兩造所不爭執（見
    上開不爭執事項3.）。據此，可見被告賴美伶與原告簽訂和
    解書時，雙方協商之侵占物品價值應為503萬元（計算式：5
    09萬元-借款3萬元-返還年終獎金3萬元=503萬元）。又被告
    侵占原告所有如附表編號1、16之物品，其時間均在原告與
    被告賴美伶於98年9月30日訂立和解契約之前，原告既係在
    清償庫存資料後，始與被告賴美伶協商其所侵占物品之價值
    ，按諸一般常情，雙方協商侵占物品之損失時，所約定之金
    額自應包括侵占附表編號1、16之物品在內。另觀看本件被
    告賴美伶侵占原告物品所涉刑事案件，該刑事判決書（本院
    100年度訴字第428號，見本院卷第9頁以下）認定被告侵占
    原告所有之物品時，僅能確認該等物品在託運時之體積（才
    數）而已，而未具體認定各次託運才數所包裝之內容物為何
    ，自難據以進一步確認各該物品之實際價值。又本院向當事
    人闡明上開情形後，原告陳明「被告賴美伶侵占時是將物品
    裝箱透過大榮貨運寄送，原告只能透過庫存的盤點與被告賴
    美伶協商，才訂出和解書的金額。刑事判決書附表的才數究
    竟具體裝什麼東西，原告也不清楚。」等語；被告賴美伶則
    陳述「不記得了，列不出來了。」等語，被告林○成方面亦
    陳稱「不清楚。」等語（見本院卷第96頁背面筆錄）。此外
    ，兩造即未再舉何證據資料，據為認定附表所示物品之價值
    。本院綜合上情，因而認為被告侵占原告所有如附表所示物
    品之價值應合計為503萬元為合理。
  (二)按因犯罪而受損害之人，於刑事訴訟程序得附帶提起民事訴
    訟，對於被告及依民法負賠償責任之人，請求回復其損害，
    刑事訴訟法第487條第1項定有明文。由此可見，於刑事訴訟
    程序附帶提起民事訴訟，限於請求回復因犯罪所受之損害，
    否則縱令得依其他事由提起民事訴訟，要不得於刑事訴訟程
    序附帶為此請求，此觀諸上開刑事訴訟法之規定自明。又按
    刑事庭移送民事庭之附帶民事訴訟，僅移送後之訴訟程序應
    適用民事訴訟法，至移送前之訴訟行為是否合法，仍應依刑
    事訴訟法決定之。本院刑事庭依刑事訴訟法第504條第1項移
    送民事庭之附帶民事訴訟事件，其提起合法與否，自應依刑
    事訴訟法予以判斷。本件原告依與被告賴美伶之和解契約關
    係，請求被告連帶給付律師費用24萬5千元部分，並非請求
    回復因犯罪所受之損害，依上開說明，自應循其他程序加以
    救濟，尚不得於刑事訴訟程序附帶為此請求，其經本院闡明
    後，原告仍堅決作此請求，此部分訴訟即不合法，併於駁回
    之。
五、綜上所述，被告侵占原告如附表所示之物品，致使原告受有
    503萬元之損失，扣除被告賴美伶已賠償150萬元後，尚應賠
    償原告353萬元。從而原告請求被告連帶給付353萬元，及自
    起訴狀繕本送達翌日即被告賴美伶自100年5月10日、被告林
    ○成自100年7月27日、被告王洛揚自100 年8月2日起，均至
    清償日止按週年利率5%計算之利息，洵屬有據，應予准許；
    至於原告請求逾上開金額部分，尚嫌無稽，應予駁回。又原
    告以及被告賴美伶、林○成陳明願供擔保分別聲請宣告假執
    行、免為假執行，就原告勝訴部分，核無不合，爰各酌定相
    當之擔保金額准許之；至於原告敗訴部分，其假執行之聲請
    已失所附麗，應併予駁回。另外，本件原告提起刑事附帶民
    事訴訟，由本院刑事庭依刑事訴訟法第504第1項裁定移送前
    來，依同法條第2項之規定，免繳裁判費，且於本院審理期
    間，亦未滋生其他訴訟費用，尚無訴訟費用負擔問題，併此
    敘明。
六、假執行宣告之依據：民事訴訟法第390條第2項、第392條第
    2項。
中    華    民    國   100    年    9     月    22    日
                  民事第四庭    法  官  王永春
┌────────────────────────────┐
│臺中地方法院100年度訴字第1841號判決附表：               │
├──┬──────┬───┬────────┬─────┤
│編號│ 寄送時間   │ 才數 │ 寄送廠商名稱   │ 備註欄   │
├──┼──────┼───┼────────┼─────┤
│1   │97年12月2日 │ 60   │亞麥士          │          │
├──┼──────┼───┼────────┼─────┤
│2   │98年1月23日 │ 4    │馬克史丹設計工坊│          │
├──┼──────┼───┼────────┼─────┤
│3   │98年3月5日  │ 7    │馬克史丹設計工坊│          │
├──┼──────┼───┼────────┼─────┤
│4   │98年3月23日 │ 6    │林○成          │          │
├──┼──────┼───┼────────┼─────┤
│5   │98年4月20日 │ 6    │林○成          │          │
├──┼──────┼───┼────────┼─────┤
│6   │98年4月21日 │ 6    │林○成          │          │
├──┼──────┼───┼────────┼─────┤
│7   │98年4月22日 │ 8    │林○成          │          │
├──┼──────┼───┼────────┼─────┤
│8   │98年4月27日 │ 10   │林○成          │          │
├──┼──────┼───┼────────┼─────┤
│9   │98年4月30日 │ 6    │尚季            │          │
├──┼──────┼───┼────────┼─────┤
│10  │98年5月8日  │ 6    │尚季            │          │
├──┼──────┼───┼────────┼─────┤
│11  │98年5月15日 │ 10   │晨昶            │          │
├──┼──────┼───┼────────┼─────┤
│12  │98年5月18日 │ 6    │晨昶            │          │
├──┼──────┼───┼────────┼─────┤
│13  │98年5月20日 │ 6    │林先生          │          │
├──┼──────┼───┼────────┼─────┤
│14  │98年6月1日  │ 6    │王先生          │          │
├──┼──────┼───┼────────┼─────┤
│15  │98年6月8日  │ 6    │林先生          │          │
├──┼──────┼───┼────────┼─────┤
│16  │98年6月18日 │ 4    │林先生          │          │
├──┼──────┼───┼────────┼─────┤
│17  │98年6月19日 │ 5    │尚季            │          │
├──┼──────┼───┼────────┼─────┤
│18  │98年6月25日 │ 6    │三益            │          │
├──┼──────┼───┼────────┼─────┤
│19  │98年7月2日  │ 10   │三益            │          │
├──┼──────┼───┼────────┼─────┤
│20  │98年7月6日  │ 10   │雅偉公司        │          │
├──┼──────┼───┼────────┼─────┤
│21  │98年7月10日 │ 6    │雅偉公司        │          │
├──┼──────┼───┼────────┼─────┤
│22  │98年7月15日 │ 6    │富久            │          │
└──┴──────┴───┴────────┴─────┘
正本係照原本作成。
如對本判決上訴，須於判決送達後20日內向本院提出上訴狀。如
委任律師提起上訴者，應一併繳納上訴審裁判費。
中    華    民    國   100    年    9     月    22    日
                                書記官  趙振燕